【裁判字號】    89,訴,3436
【裁判日期】    890929
【裁判案由】    損害賠償
【裁判全文】
臺灣臺北地方法院民事判決  八十九年度訴字第三四三六號
    原      告  甲○○
    訴訟代理人  辜郁雯律師
                乙○○      住.
    被      告  丙○○      住台北縣新店市○○街二十七號
右當事人間損害賠償事件，本院判決如左：
    主    文
被告應給付原告新台幣壹佰壹拾伍萬伍仟佰柒拾貳元，及自民國八十八年十二月八
日起至清償日止，按年息百分之五計算之利息。
原告其餘之訴駁回。
訴訟費用由被告負擔百分之四十；餘由原告負擔。
本判決原告勝訴部分，於原告以新台幣拾捌萬陸仟元為被告供擔保後，得假執行。
原告其餘假執行之聲請駁回。
    事    實
甲、原告方面：
一、聲明：被告應給付原告新臺幣（下同）貳佰捌拾萬零肆拾壹元，及自起訴狀繕本
    送達翌日起至清償日止，按週年利率百分之五計算之利息；並願供擔保請准宣告
    假執行。
二、陳述：被告於八十八年五月二十七日晚上十時二十分許，在台北市○○路○段九
    號華僑舞廳前，欲駕駛其使用之車牌號碼ＤＩ-五六五○號自用小客車，因見原
    告之子即被害人林賢隆躺在其車內後座位上，見被害人林賢隆酒後不省人事，被
    告於屢催未果後，竟憤而以腳猛踹被害人林賢隆之頭部，使被害人林賢隆撞擊後
    車門下方，致被害人林賢隆頭部外傷骨折、硬膜下血腫等傷害，經送醫後不治死
    亡。而原告為被害人林賢隆之母親，因被害人林賢隆之死亡，支出殯葬費陸拾貳
    萬壹仟伍佰元；且原告為十八年十一月四日出生，現年七十歲，依國民簡易生命
    表，尚有平均餘命十三年，被害人林賢隆生前開設公司，於八十三年間之平均收
    入，每月已有肆萬餘元，是依行政院主計處之統計結果，台灣地區每人每年之消
    費支出金額，於八十三年至八十五年，分別為壹拾柒萬玖仟佰肆拾伍元、壹拾
    玖萬肆仟佰陸拾壹元、貳拾壹萬壹仟佰零貳元，均已遠高於原告所請求之每
    月壹萬元，是原告僅請求以每月壹萬元計算，依霍夫曼係數扣除中間利息，合計
    為壹佰壹拾柒萬捌仟伍佰肆拾壹元。又原告年齡已七十歲，被害人林賢隆生前均
    與原告同住，享受天倫之樂，詎料被告僅因細故即將被害人林賢隆殺害，致原告
    突遭長子橫死之痛，白髮人送黑髮人，悲痛實不言可諭，主張壹佰萬元之慰撫金
    。爰分別依民法第一百八十四條第一項、第一百九十二條第一、二項、第一百九
    十四條之規定，請求被告給付如原告訴之聲明所示之金額及法定遲延利息。
三、證據：提出死亡證明書、台灣台北地方法院檢察署八十八年度偵字第一二九九一
    號起訴書、戶籍謄本、殯葬費單據、被害人林賢隆之八十三年度綜合所得稅結算
    申報書、行政院主計處台（八六）局仁三字第六四三號函、簡易生命表、曾隆興
    著「現代損害賠償結論」第一六五頁各一份為證。
乙、被告方面：
    被告未於言詞辯論期日到場，亦未提出書狀作何聲明或陳述。
丙、本院依職權調閱台灣高等法院八十九年度上訴字第二七六二號刑事卷宗、本院八
    十八年度重訴字第三四號刑事卷宗。
    理    由
一、本件被告未於言詞辯論期日到場，核無民事訴訟法第三百八十六條各款所列情形
    ，爰依原告之聲請，由其一造辯論而為判決。
二、本件原告主張之事實，業據其提出死亡證明書、台灣台北地方法院檢察署八十八
    年度偵字第一二九九一號起訴書、戶籍謄本、殯葬費單據為證，而依民事訴訟法
    第二百八十條第三項規定：「當事人對於他造主張之事實，已於相當時期受合法
    之通知，而於言詞辯論期日不到場，亦未提出準備書狀爭執者，準用第一項之規
    定。但不到場之當事人係依公示送達通知者，不在此限。」本件被告於八十八年
    十二月七日，收受起狀訴繕本，復於八十九年八月十九日，收受言詞辯論期日通
    知書之送達，此分別有起訴狀所附被告之收受簽名、送達回證在卷足憑，被告未
    於言詞辯論期日到場，亦未提出書狀爭執，依民事訴訟法第二百八十條第三項之
    規定，應視同自認原告主張之事實。參以，被告因傷害被害人林賢隆之身體，致
    被害人林賢隆死亡，業經本院八十八年度重訴字第三四號刑事判決，判處被告有
    期徒刑柒年陸月，現由台灣高等法院八十九年度上訴字第二七六二號審理中，並
    經本院調閱上開刑事卷宗，查閱屬實，則原告主張之事實，自堪信為真實。
三、按因故意或過失，不法侵害他人之權利者，負損害賠償責任；不法侵害他人之身
    體或健康者，對於被害人因此喪失不法侵害他人致死者，對於支出殯葬費之人，
    亦應負損害賠償責任；被害人對於第三人負有法定扶養義務者，加害人對於該第
    三人亦應負損害賠償責任；不法侵害他人致死者，被害人之父、母、子、女及配
    偶，雖非財產上之損害，亦得請求賠償相當之金額；民法第一百八十四條第一項
    前段、第一百九十二條、第一百九十四條分別定有明文。次按，直系血親相互間
    ，互負扶養之義務；受扶養權利者，以不能維持生活而無謀生能力者為限；前項
    無謀生能力之限制，於直系血親尊親屬，不適用之；民法第一千一百十四條第一
    款、第一千一百十七條亦分別定有明文。本件被告無阻卻違法之正當事由，竟僅
    因被害人林賢隆酒醉後，躺臥於其所有之車號ＤＩ-五六五０號自小客車內，即
    基於傷害之故意，以腳猛踢被害林賢隆頭部，致被害人林賢隆之頭部碰撞自小客
    車右後車門旁之車體金屬硬殼部分，使被害人林賢隆受有枕部頭皮下出血、右側
    及中央臚骨骨折、硬膜下血腫致心肺功能衰竭，經急救後仍告不治；且被告前述
    傷害行為，與被害人林賢隆之死亡間，顯有相當因果關係。而原告為被害人林賢
    隆之母親即直系尊親屬，被害人林隆賢原依民法第一千一百十四條第一款、第一
    千一百十七條之規定，應對於原告負擔扶養義務，則被告自應依首揭民法第一百
    八十四條第一項前段、第一百九十二條、第一百九十四條之規定，對於原告負擔
    損害賠償責任。茲就原告請求之金額，審酌如後：
（一）有關扶養費部分：
      原告為十八年十一月四日出生，於被害人林賢隆八十八年五月二十七日死亡時
      ，為六十九歲，於本件起訴即八十八年十二月三日，為七十歲，此有原告之戶
      籍謄本在卷足證，依內政部八十六年公布之生命餘命表，餘命年數為十三點三
      八年，原告僅主張十三年之餘命年數，尚屬適當。又再依財政部公布之扶養親
      屬免稅額，本件起訴當年即八十八年，扶養年滿七十歲親屬之免稅額，每人每
      年為壹拾萬捌仟元，此亦分別有該生命餘命表、八十八年綜合所得稅結算申報
      書各一份在卷，且原告尚有其他五名子女，即林淑英、林淑美、乙○○、林淑
      芬、林賢耀，此均有該戶籍謄本在卷足稽，則被害人林隆賢對於原告之扶養義
      務，應為六分之一，是依霍夫曼式計算扣除中間利息，原告所得請求之扶養費
      ，應為壹拾捌萬仟捌佰柒拾貳元（108000×10.215111÷6=183872，小數點
      四捨五入）。
（二）有關喪葬費用部分：
      另原告因被害人林賢隆之死亡，支出購買納骨塔之費用，壹拾萬元；出殯費
      用，肆拾玖萬壹仟伍佰元；並提出購買納骨塔之統一發票、訴外人永靜禮儀服
      務公司之估價單各一份為證。惟有關出殯費用部分，其中花山，陸萬伍仟元；
      紙紮，萬捌仟元；和尚，壹萬貳仟元；樂隊，壹萬伍仟元；毛巾，貳萬元；
      均尚非必要之喪葬費用，不應准許。至其餘有關購買納骨塔費用，壹拾萬元
      ；出殯費用，拾肆萬壹仟伍佰元（000000-00000-00000-00000-00000-00000
      =341500），合計共肆拾柒萬壹仟伍佰元（130000＋341500=471500），屬必要
      之喪葬費用，應予准許。
（三）有關慰撫金部分：
      另原告主張因被害人林賢隆之死亡，請求壹佰萬元之慰撫金。本院審酌因被害
      人林賢隆之死亡，原告至年老仍須忍受白髮人送黑髮人之痛苦，以及兩造之身
      分、地位等因素，認為原告前述主張壹佰萬元之慰撫金，尚屬過高，應以伍拾
      萬元，較為適當。
四、從而，原告依民法第一百八十四條第一項、第一百九十二條第一、二項、第一百
    九十四條之規定，請求被告給付壹佰壹拾伍萬伍仟佰柒拾貳元（183872＋
    471500＋500000=0000000），及自起訴狀繕本送達翌日即八十八年十二月八日起
    至清償日止，按週年利率百分之五計算之法定遲延利息之範圍內，為有理由，應
    予准許。原告逾此部分之請求，為無理由，應予駁回。另本件原告陳明願供擔保
    後，請准宣告假執行，經核原告勝訴部分，合於規定，爰酌定相當之擔保金額，
    予以准許。又原告其餘之訴，既經駁回，其該部分假執行之聲請，因訴之駁回而
    失所附麗，不應准許。
五、據上論結，原告之訴為一部有理由，一部無理由，依民事訴訟法第三百八十五條
    第一項前段、第七十九條但書、第三百九十條第二項，判決如主文。
中      華      民      國    八十九    年      九      月    二十九    日
                                 民事第六庭法      官  姜悌文
右為正本係照原本作成
如對本判決上訴，須於判決送達後廿日內向本院提出上訴狀
中      華      民      國    八十九    年      九      月    三十      日
                                            法院書記官  陳鳳瀴


司法院資訊處製作；財團法人民間司法改革基金會備份。
